【裁判字號】    90,上訴,1184
【裁判日期】    901003
【裁判案由】    偽造有價證券等
【裁判全文】
臺灣高等法院臺南分院刑事判決             九十年度上訴字第一一八四號     Ｃ
      上  訴  人
      即  被  告  甲  ○  ○
      指定辯護人  本院公設辯護人  丁  ○  ○
右上訴人因偽造有價證券案件，不服臺灣雲林地方法院九十年度訴字第二六六號中華
民國九十年八月三日第一審判決（起訴案號：臺灣雲林地方法院檢察署九十年度偵字
第一七五五、偵緝六○號），提起上訴，本院判決如左：
      主      文
原判決撤銷。
甲○○意圖為自己不法之所有，而侵占遺失物，處罰金參仟元，如易服勞役，以參佰
元折算壹日。又連續意圖供行使之用，而偽造有價證券，處有期徒刑參年。偽造之附
表所示之支票參張及方沂靜印章壹枚均沒收。
      事      實
一、甲○○意圖為自己不法之所有，於民國（下同）八十九年二月二十三日，在雲林
    縣大埤鄉○○路○段五九○號「日日興羊肉店」拾獲方沂靜所有、付款銀行為彰
    化商業銀行（下稱彰化銀行）大林分行之支票一本（票據號碼為ＮＦ00000
    00號至ＮＦ0000000號）後，予以侵占入己，嗣又另行起意，意圖供行
    使之用，而基於偽造支票之概括犯意，先於同年九月上旬某日至雲林縣斗南鎮○
    ○街某印章刻印店，私刻「方沂靜」之印章一枚，再先後依序於同年九月上旬、
    中旬、同年十月間，在其雲林縣大埤鄉○○村○○路五十九巷十弄二號之住處，
    連續在如附表所示之支票上，自行書寫金額、發票日期並偽蓋上開「方沂靜」之
    印章於如附表所示之支票發票人欄，冒用方沂靜之名義，偽造如附表所示之支票
    三紙，並陸續將編號一之支票交付予設址雲林縣斗六市「千禧佳人ＫＴＶ」（公
    訴人誤載為仟禧ＫＴＶ）之不知情會計陳玟華作為支付消費款之用，並輾轉交付
    於吳英雄、乙○○；編號二之支票交付予嘉義市「富爺ＫＴＶ」之不知情之少爺
    林映廷，再轉交亦不知情之會計丙○○作為支付消費款之用；編號三之支票則交
    付予不知情之某租車行負責人林久平，再轉交亦不知情之謝麗嬌再轉交吳瑞泰在
    朱耿賞之帳戶內提示而行使之，足生損害於方沂靜。嗣如附表所示之各提示人輾
    轉取得該支票後屆期提示，因方沂靜已辦理掛失止付未獲兌現，而為警查獲上情
    。
二、案經雲林縣警察局斗南分局報告暨臺灣嘉義地方法院檢察署呈請臺灣高等法院檢
    察署檢察長核轉臺灣雲林地方法院檢察署檢察官偵查起訴。
      理      由
一、右揭事實，業據上訴人即被告甲○○（下稱被告）於原審（見原審卷第二十四頁
    ）及本院坦承不諱，核與被害人即失主方沂靜、乙○○（為提示人即受雇於吳英
    雄之工人）、丙○○（為提示人即上開富爺ＫＴＶ之會計小姐）、朱耿賞（由負
    責人吳瑞泰以朱耿賞帳戶提示）指訴之情節大致相符，並經證人陳玟華、林映廷
    （見偵查卷一第七頁背面、第十五頁背面）、吳英雄、吳瑞泰、謝麗嬌（見偵查
    卷二第三十九頁背面）分別於警訊及偵查中證述屬實，復有遺失票據申報書、掛
    失止付票據提示人資料查報表、如附表所示之支票影本三紙、退票理由單三紙、
    「千禧佳人ＫＴＶ」帳單二紙附卷可稽，足認被告自白與事實相符，本件事證明
    確，被告犯行堪以認定。
二、核被告甲○○所為，係犯刑法第三百三十七條之侵占遺失物罪及同法第二百零一
    條第一項之偽造有價證券罪。被告偽造告訴人之印章用以偽造印文於支票上之行
    為，為偽造有價證券之部分行為，應為偽造有價證券之行為所吸收；又其偽造有
    價證券後，復持以行使，則行使之低度行為，應為偽造之高度行為所吸收（最高
    法院五十二年台上字第二三二號判例照），均不另論罪。被告先後三次偽造有
    價證券之犯行（非同時同地偽造三張支票），時間緊接，方法相同，觸犯構成要
    件相同之罪，顯係基於概括犯意為之，為連續犯，應依刑法第五十六條之規定，
    以一罪論。所犯上開二罪，時間相差六月餘，其犯意各別，罪名及構成要件不同
    ，應分論併罰。被告偽造附表所示編號三支票部分，雖未據公訴人提起公訴，然
    此部分與起訴部分有連續犯之裁判上一罪關係，為起訴效力所及，本院自得一併
    審理，併此敘明。
三、原審以被告事證明確，因予論罪科刑，固非無見，惟查被告既早於於八十九年二
    月二十三日拾獲上開支票一本，嗣於長達六月後，始再連續偽造上開如附表三張
    支票，應係犯意各別。原審認係牽連犯，自有未合，被告上訴指摘原判決不當，
    雖不足採，惟原判決既有可議，自應由本院將原判決撤銷改判。爰併審酌被告因
    經濟狀況不佳，拾得被害人之支票簿後未予返還，竟進而偽造如附表之支票，與
    他人交易，造成被害人之損失，惟其犯罪後尚知坦認犯行，犯罪後之態度良好等
    一切情狀，量處如主文所示之刑，並就侵占遺失物部分諭知罰金易服勞役之折算
    標準。
四、如附表所示之支票三張，及偽造之「方沂靜」印章一枚，雖未據扣案，惟無證據
    證明其已滅失，應分別依刑法第二百零五條及第二百十九條規定宣告沒收。
據上論結，應依刑事訴訟法第三百六十九條第一項前段、第三百六十四條、第二百九
十九條第一項前段、刑法第五十六條、第二百零一條第一項、第三百三十七條、第二
百零五條、第二百十九條、第四十二條第二項，罰金罰鍰提高標準條例第一條前段、
第二條，判決如主文。
本案經檢察官劉榮堂到庭執行職務。
中    華    民    國      九十      年      十      月        三        日
                                  臺灣高等法院臺南分院刑事第三庭
                                      審判長法官  黃    崑    宗
                                            法官  楊    省    三
                                            法官  莊    俊    華
右正本證明與原本無異。
如不服本判決，應於判決送達後十日內向本院提出上訴狀，其未敘述理由者並應於提
出上訴狀後十日內向本院補提理由書（應附繕本)。
                                      法院書記官  易    慧    玲
中    華    民    國      九十      年      十      月        八        日
附錄本判決論罪科刑法條：
刑法第三百三十七條：意圖為自己或第三人不法之所有，而侵占遺失物、漂流物或其
                    他離本人所持有之物者，處五百元以下罰金。
刑法第二百零一條：意圖供行使之用，而偽造、變造公債票、公司股票或其他有價證
                  券者，處三年以上十年以下有期徒刑，得併科三千元以下罰金。
                  行使偽造、變造之公債票、公司股票或其他有價證券，或意圖供
                  行使之用，而收集或交付於人者，處一年以上七年以下有期徒刑
                  ，得併科三千元以下罰金。


司法院資訊處製作；財團法人民間司法改革基金會備份。
